臺灣高等法院臺中分院刑事裁定
110年度聲再字第249號
再審聲請人  
即受判決人  李永龍



上列再審聲請人即受判決人因違反毒品危害防制條例案件，對於
本院109年度上訴字第1002號中華民國109年6月11日第二審確定
判決（第一審案號：臺灣南投地方法院108年度訴字第289號；第
三審案號：最高法院109年度台上字第4946號；起訴案號：臺灣
南投地方檢察署108年度偵字第3572、4191號），聲請再審，本
院裁定如下：
    主  文
再審之聲請駁回。
    理  由
一、本件再審聲請人即受判決人李永龍（下簡稱再審聲請人）之
    聲請意旨以：再審聲請人與證人石翰林間是否存在口頭契約
    而形成賒帳方式拿取2次安非他命之情事，再審聲請人與證
    人間均在原審法院言明是招待朋友間的贈與，惟原審法院未
    查明，逕自以自由心證判處再審聲請人販賣第二級毒品2次
    ，係危害本國法律精神、當事人主義、無罪推定論，既然再
    審聲請人未向證人石翰林收取金錢，原審法院就應尋憲法保
    障人民生命自由財產權利，依法律基本規定，未查明有犯罪
    證據主要因緣，不能依旁類之佐證而做出裁決，並判定有罪
    之情況下，應以適當之法條來懲處，再審聲請人違法之舉措
    ，係有違公平正義之原則比例。依一、二、三審之判決主文
    ，均認定再審聲請人販賣第二級毒品之罪證確定，實違反大
    法官釋字第146條之解釋，故再審聲請人為確保自身權益，
    狀請鈞院改依毒品危害防制條例第8條第2項論處，恰為適當
    。因三審法院均未能證明再審聲請人與證人石翰林間是否有
    口頭上約定，而形成販賣之行為，均有待商榷，並違反法律
    精神，懇請准予再審，以昭公允等語。　　
二、按再審制度，係為發現確實之事實真相，以實現公平正義，
    而於案件判決確定之後，另設救濟之特別管道，重在糾正原
    確定判決所認定之事實錯誤，且為受判決人利益聲請再審，
    必其聲請理由合於刑事訴訟法第420條第1項各款所定情形之
    一，或同法第421條有足生影響於判決之重要證據漏未審酌
    者，始得准許之。次按聲請再審之理由，如僅對原確定判決
    認定事實之爭辯，或對原確定判決採證認事職權之行使，任
    意指摘，或對法院依職權取捨證據持相異評價等情，原審法
    院即使審酌上開證據，亦無法動搖原確定判決，自非符合此
    條款所定提起再審之要件。而採證認事、取捨證據及證據證
    明力之判斷，乃事實審法院之職權，法院就調查證據之結果
    ，本於自由心證之原則為斟酌取捨，是證據之證明力如何，
    係屬法院之職權範圍，原確定判決既已就本案相關卷證予以
    審酌認定，並敘明理由，倘其證據之取捨並無違反論理或經
    驗法則，即難認其所為之論斷係屬違法。
三、經查：
　㈠本件原確定判決就附表一編號7至8所示販賣第二級毒品犯行
    部分，係綜合再審聲請人之部分供詞，證人石翰林於偵訊時
    之證述，並有通訊監察譯文等證據資料互為參佐，暨其他卷
    內相關供述、證據資料不足為有利再審聲請人之認定等，認
    定再審聲請人就原確定判決附表一編號7至8所示犯行，係犯
    毒品危害防制條例第4條第2項之販賣第二級毒品罪，且對於
    再審聲請人於本院前審所辯各節何以不足採取，亦已依憑卷
    內證據資料於理由內詳為指駁說明。核其所為論斷說明，與
    卷內訴訟資料悉無不合，是本院前審本其自由心證對證據予
    以取捨及判斷，並無違背一般經驗法則及論理法則之情事甚
    明。
　㈡按關於證據之取捨、證據證明力之判斷，以及事實有無之認
    定，均屬事實審法院之職權，倘其取捨判斷與認定，並不違
    背論理法則及經驗法則，當事人尚不得僅因法院最終判決結
    果與其想像不一致，而逕認定事實審法院對證據的審酌有所
    違誤。又法院依據調查結果，認定事實，對證據何者可採，
    何者不可採，即證據之證明力如何，係屬法院依自由心證判
    斷之職權，並非聲請再審之事由，法院即使對於證據之評價
    與受判決人所持相異，亦屬法院自由心證之範疇。查聲請意
    旨雖執前詞，否認有何與石翰林口頭約定販賣第二級毒品之
    犯行，原確定判決附表一編號7、8所示部分，應改依毒品危
    害防制條例第8條第2項論處等節再為爭執，惟再審聲請人所
    持前揭理由，與其於本院前審時之主張無異，且原確定判決
    既已就本案全卷供述證據及非供述證據資料，詳予審酌認定
    ，並分別定其取捨而資為判斷犯罪事實，聲請意旨所稱，無
    非係置原確定判決所為明白論斷於不顧，仍持已為原確定判
    決指駁之陳詞再事爭辯，徒憑己意任意指為違法，本院自難
    僅憑再審聲請人之己見，恣意對案內證據持相異之評價，即
    認為具有刑事訴訟法第420條第1項第6款之再審理由。
　㈢至於聲請意旨另指摘原確定判決違背法律精神，未查明犯罪
    證據，有判決違反公平正義原則之違法，而聲請再審；惟按
    對於有罪確定判決之救濟程序，依刑事訴訟法規定，有再審
    及非常上訴二種；前者係為救濟原確定判決認定事實錯誤，
    後者則為糾正原確定判決違背法令，二者迥然有別。再審聲
    請人所指上開違背法令情事，核與得為本件再審之理由並不
    相符，自非再審之範疇，聲請人據以聲請再審，顯有誤會。
　㈣綜上所述，本院原確定判決既已依法律本於職權對於證據之
    取捨，詳敘其判斷之依據及認定之理由，並無任意推定犯罪
    事實，亦無違反經驗法則、證據法則、論理法則之情況，而
    再審聲請人聲請再審未提出新事實、新證據，亦未指明其他
    符合再審事由之要件，徒憑己意指摘原確定判決不當，於法
    顯有未合。本件再審聲請人聲請再審之理由，核與刑事訴訟
    法第420條第1項第6款之規定不符，亦查無刑事訴訟法第420
    條第1項其餘各款所列情形，其據以聲請再審，顯無理由，
    應予駁回。　
四、末按民國109年1月8日修正公布，同月10日施行之刑事訴訟
    法增訂第429條之2前段規定，聲請再審之案件，除顯無必要
    者外，應通知聲請人及其代理人到場，並聽取檢察官及受判
    決人之意見。其立法意旨係為釐清聲請再審是否合法及有無
    理由，故除顯無必要者外，如依聲請意旨，從形式上觀察，
    聲請顯有理由而應裁定開始再審；或顯無理由而應予駁回，
    例如提出之事實、證據，一望即知係在原確定判決審判中已
    提出之證據，經法院審酌後捨棄不採，而不具備新規性之實
    質要件，並無疑義者；或顯屬程序上不合法且無可補正，例
    如聲請已逾法定期間、非屬有權聲請再審之人、對尚未確定
    之判決為聲請、以撤回或法院認為無再審理由裁定駁回再審
    聲請之同一原因事實聲請再審等，其程序違背規定已明，而
    無需再予釐清，且無從命補正，當然毋庸依上開規定通知到
    場聽取意見之必要，庶免徒然浪費有限之司法資源（最高法
    院109年度台抗字第401號刑事裁定意旨參照）。本件自形式
    觀察，即可認再審聲請人據以聲請再審之理由，與刑事訴訟
    法所定聲請再審之要件無一相符，已如上述，符合刑事訴訟
    法第429條之2顯無必要之要件，為免浪費有限之司法資源，
    本院認無踐行通知聲請人到場並聽取檢察官意見等程序之必
    要，附此敘明。
五、據上論斷，依刑事訴訟法第434條第1項，裁定如主文。　　
中　　華　　民　　國　　110 　年　　7 　　月　　30　　日
　　　　　　刑事第七庭    審判長法　官  梁  堯  銘  
　　　　　　　　　　　　　　　  法　官  張  智  雄
　　　　　　　　　　　　　　　  法　官  王  鏗  普
以上正本證明與原本無異。
如不服本裁定，應於收受送達後10日內向本院提出抗告書狀（須
附繕本）。
                                書記官  周  巧  屏   
 
中　　華　　民　　國　　110 　年　　7 　　月　　30　　日